【裁判字號】    97,交聲,408
【裁判日期】    971219
【裁判案由】    違反道路交通管理處罰條例聲明異議
【裁判全文】
臺灣基隆地方法院交通事件裁定         97年度交聲字第408號
原處分機關
即移送機關  交通部公路總局臺北區監理所基隆監理站
異  議  人
即受處分人  甲○○
上列異議人即受處分人因違反道路交通管理處罰條例案件，對於
交通部公路總局臺北區監理所基隆監理站中華民國97年11月5 日
所為之處分（原處分案號：基監字第裁42-AEW664440號），聲明
異議，本院裁定如下：
    主  文
異議駁回。
    理  由
一、原處分意旨略以：異議人即受處分人甲○○於民國97年4 月
    21日上午10時30分左右，駕駛9K-4496 號自用小客車，沿臺
    北市○○街由西往東方向行駛，途經「設有燈光號誌管制」
    之臺北市○○街、四維路口 ，因不遵守號誌指示「闖紅燈
    」（紅燈左轉），為警攔停後製單舉發，核無不合，爰依道
    路交通管理處罰條例第53條第1 項規定，裁處異議人罰鍰新
    臺幣（下同）3,600 元，並依同條例第63條第1 項第3 款規
    定，記違規點數3 點等語。
二、異議意旨則略以：異議人於旨揭時、地，係「綠燈」左轉而
    俱無「闖紅燈」之違規事實；且本件舉發員警亦未就此違規
    情節提出照片詳予舉證，則其率以「闖紅燈」製單舉發，異
    議人自難甘服，爰於法定期間提起本件異議，求為撤銷原處
    分等語。
三、按「汽車駕駛人，行經有燈光號誌管制之交岔路口闖紅燈者
    ，處新臺幣一千八百元以上五千四百元以下罰鍰。」道路交
    通管理處罰條例第53條第1 項定有明文。且依同條例第63條
    第1 項第3 款規定，另應併記違規點數3 點。
四、經查：
    異議人於97年4 月21日上午10時30分左右，駕駛9K-4496 號
    自用小客車，沿臺北市○○街由西往東方向行駛，途經「設
    有燈光號誌管制」之臺北市○○街、四維路口，不遵守號誌
    指示「闖紅燈」（紅燈左轉）之違規事實，業據證人乙○○
    即本件舉發員警到庭結稱：「... 當天我是執行勤區查察勤
    務，我在該地巡邏箱簽名完畢以後，就騎巡邏車沿臺北市○
    ○街由西往東方向行駛，途經系爭路口，因為號誌已經轉紅
    ，所以我就在路口停等紅燈，當時我目睹異議人開車與我同
    向，見路口號誌轉紅，有稍微減速，但沒有停駛，而是繼續
    左轉而駛入四維路。我目睹上開違規經過，才會開啟警示燈
    ，由後追截已經駛入四維路的異議人駕駛車輛，我攔停異議
    人當時，異議人尚算配合，直到我開立本件罰單，異議人才
    反問我能否提出本件舉發照片，我當場對異議人解釋，因事
    出突然，未能以隨身攜帶的照相設備及時照相採證，異議人
    聽我這麼說，便接著表示他拒絕簽名，異議人既然拒絕簽名
    ，我便依法規規定，當場告以違反法條及應到案處所等事項
    ，而後舉發離去。... 」（本院97年12月15日訊問筆錄第1-
    2 頁）等語明確。茲異議人雖一再藉前詞置辯（稽其語意，
    異議人無非係指：(甲)本件未經以科學儀器照相採證，故而未
    能拍攝到異議人駕駛9K-4496 號自用小客車於舉發時、地「
    闖紅燈」之違規畫面；(乙)舉發員警片面之詞，自非可採）；
    然按警察取締交通違規事件，其以科學儀器照相採證者，固
    然足以據為交通違規事實之證明，惟就令囿於當場舉發而未
    以科學儀器照相採證，甚或礙於手動照相而未能即時拍攝違
    規情節，立法者亦未明文限制或排除「舉發警員目睹、耳聞
    」之證據能力或其證述內容對於違規事實之證明力。此觀立
    法者再再以明文立法方式容認執行交通稽查之員警「當場舉
    發」，暨「當場舉發」俱乏相類於「逕行舉發」之採證限制
    （例如，必須以「科學儀器照相採證」等）自明（道路交通
    管理處罰條例第7 條、第7 條之2 規定參照）。據此，取締
    員警就交通違規事實之親身經歷見聞，當亦足可恃為此類交
    通事件違規事實之證據，而要非所有交通違規事件倘未經科
    學儀器照相採證即一概不能恃以認定！更何況，細稽證人乙
    ○○到庭所證上開情節，亦核無矛盾、齟齬或違背經驗、論
    理法則之處，則其所證內容，當足供本院憑以判斷、認定違
    規事實之存在！尤以警察外出執行巡邏勤務，究否應按其人
    數配置相當精密而足可即時採證之科學儀器？又相關單位究
    否應按道路劃設以頻密於各該路口安置自動照相設備？非特
    不容法院擅憑己意涉入審查，尤屬立法者授權主管機關得本
    其職權自為行政裁量之範疇！是倘主管機關綜觀政府經費、
    預算、人員編製，乃至當地治安、交通等各項客觀因素為而
    詳予評估之後，認為巡邏勤務並無配置精密儀器之必要，或
    其相關路口俱無安置自動採證設備之需求，本院又何能祇以
    此類交通違規舉發「未經以科學儀器照相採證致未能拍攝到
    異議人違規畫面」等情詞，即在舉發員警到庭所證情節核無
    矛盾、齟齬暨違背經驗、論理法則之情況下，毫無道理的逕
    將舉發員警之親身見聞排除於此類證據之外？遑論本件「未
    能及時照相採證」之緣由，純係肇因於「違規行為之事出突
    然」，而要非證人乙○○怠於職守（參見前揭證言引述，於
    茲不贅）！是異議人徒憑「本件未經以科學儀器照相採證」
    云云，空言對員警舉發情節濫加指摘，自非可取。茲本案舉
    發員警即證人乙○○到庭所證之各節，既與論理法則暨經驗
    法則無違，復悉有所本而顯非出於員警個人之虛設杜撰，兼
    以本案亦核無員警設詞攀誣或舉發錯誤之事證，則證人乙○
    ○之到庭所證，自堪據為本案違規情節之認定依據。從而，
    因認異議人於本案所持辯解，尚無可採；異議人於前揭時、
    地，駕駛車輛「闖紅燈」之違規事實，應堪認定。
五、綜上，原處分機關援引首開規定，對異議人為首揭裁處，自
    屬適法，並無違誤；異議人徒執前詞，求為免罰，核無理由
    ，應予駁回。
六、據上論斷，應依道路交通案件處理辦法第19條，裁定如主文
    。
中    華    民    國    97    年    12    月    19    日
                  交通法庭法  官    王慧惠
以上正本證明與原本無異。
對於本件裁定如有不服，應於收受送達後5 日內，向本院提出抗
告書狀，敘述抗告之理由，抗告於臺灣高等法院。
中    華    民    國    97    年    12    月    19    日
                          書記官    王一芳


司法院資訊處製作；財團法人民間司法改革基金會備份。
